【裁判字號】    99,司家聲,187
【裁判日期】    990311
【裁判案由】    核定遺產管理人報酬
【裁判全文】
臺灣高雄地方法院民事裁定           99年度司家聲字第187號
聲  請  人  林復華律師即被繼承人甲○○之遺產管理人
上聲請人聲請核定遺產管理人報酬事件，本院裁定如下：
    主  文
聲請人任被繼承人甲○○（男，民國○○○年○○月○日生，身
分證統一編號：Ｚ000000000號）之遺產管理人之報酬
核定為新臺幣伍萬元。
程序費用新臺幣壹仟元由被繼承人甲○○之遺產負擔。
    理  由
一、按「遺產管理人，得請求報酬，其數額由親屬會議按其勞力
    及其與被繼承人之關係酌定之。」、「依本法之規定應開親
    屬會議時，由當事人、法定代理人或其他利害關係人召集之
    。」、「親屬會議不能召開或召開有困難時，依法應經親屬
    會議處理之事項，由有召集權人聲請法院處理之。」，民法
    第1183條、第1129條、第1132條第2 項前段分別定有明文。
二、本件聲請意旨略以：聲請人前經本院97年度財管字第225 號
    民事裁定選任為被繼承人甲○○之遺產管理人，嗣依本院98
    年度家催字第54號民事裁定為公示催告，並於民國98年2 月
    24日刊登於臺灣新生報，以及配合本院強制執行程序後續拍
    賣事宜，並代墊款項新臺幣（下同）2,221 元。茲因遺產管
    理人之報酬已難期待由親屬會議酌定，爰依法聲請本院酌定
    本件遺產管理人報酬，以便申報遺產稅與清償債權等語。
三、經查：
  (一)本件被繼承人甲○○死亡後，其繼承人均已拋棄繼承權，且
    未經親屬會議選定遺產管理人，經本院選任聲請人為被繼承
    人之遺產管理人乙節，有本院97年度財管字第225 號民事裁
    定暨確定證明書附卷可稽，堪信為真實。準此，聲請人顯難
    召開親屬會議酌定其管理遺產之報酬，是其本於利害關係人
    之地位，聲請本院酌定報酬，洵屬有據。
  (二)聲請人主張之前揭事實，除上述裁定暨確定證明書外，另據
    其提出土地謄本、建物謄本、本院98年度家催字第54號民事
    裁定、臺灣新生報廣告刊出證明單、林復華律師函、本院非
    訟事件處理中心通知、交通部公路總局高雄區監理所函、高
    雄市監理處函、本院民事執行處函、本院民事執行處塗銷查
    封登記書、本院98年度司拍字第330 號民事裁定、高雄縣政
    府地方稅務局函、法務部行政執行署高雄行政執行處通知、
    被繼承人之遺產清冊、財政部高雄市國稅局95及96年度綜合
    所得稅各類所得資料清單、財產歸屬資料清單等件影本各1
    份為證，堪信為真實。
  (三)本院審酌：本件被繼承人之遺產經核定其土地及房屋總值（
    以公告現值計算）為1,289,500 元，有財政部高雄市國稅局
    財產歸屬資料清單附卷可參，其債權人有中國信託商業銀行
    股份有限公司、大眾商業銀行股份有限公司及高雄縣政府地
    方稅務局，除此之外，尚無其他債權人及受遺贈人為報明債
    權及為願否受遺贈之聲明；以及聲請人業已為閱卷、聲請公
    示催告、登報、查詢被繼承人財產等管理遺產行為；且考量
    聲請人處理上開事務及後續所需時間之久暫、耗費人力之程
    度及各債權人受償權利之保障等一切情狀，認聲請人任被繼
    承人甲○○遺產管理人之報酬金額核定為50,000元（含已代
    墊費用），即屬適當，爰酌定如主文第1 項所示。至於聲請
    人另請求擔任遺產管理人所支出之代墊費用2,221 元乙節，
    因該部分代墊費用依法應由遺產支應，而列於遺產管理人之
    報酬內，故此部分應無庸另行核給，併此述明。
四、末按依法應由關係人（包括聲請人、相對人及其他利害關係
    人）負擔費用者，法院裁定命關係人負擔時，應一併確定其
    數額，非訟事件法第24條第1 項所明定。經核本件聲請事件
    ，應徵之程序費用為1,000 元，依非訟事件法第157 條規定
    ，應由遺產負擔，爰併予確定如主文第2 項所示，附此敘明
    。
五、依非訟事件法第157 條、第24條第1 項，裁定如主文。
六、如對本裁定抗告，須於裁定送達後10日之不變期間內，向本
    院提出抗告狀，並繳納抗告費1,000元。
中    華    民    國    99    年    3     月    11    日
                  家事法庭  司法事務官  林于莙

司法院資訊處製作；財團法人民間司法改革基金會備份。
